最高法院刑事判決　　　　　　　　　　　　　　　　九十三年度台上字第三四六號
　　上　訴　人　甲○○
右上訴人因公共危險案件，不服台灣高等法院台中分院中華民國九十一年九月二十五
日第二審更審判決︵九十一年度重上更(一)字第三六號，起訴案號：台灣苗栗地方法院
檢察署八十六年度偵字第五四、一二一、一二三、一二四、一二五、一二六、二四０
、一０七二、一六七九號︶，提起上訴，本院判決如左：
　　主　　文
原判決撤銷，發回台灣高等法院台中分院。
　　理　　由
本件原判決認定緣寶恩開發股份有限公司︵下稱寶恩公司︶於民國八十三年間，申請
在苗栗縣頭份鎮○○段九四八之三、九五八之十一、九五八之五等地號上興建納骨塔
，嗣於八十四年間取得苗栗縣政府及經濟部合法許可，惟自八十三年間，於上開處所
開始興建納骨塔起，頭份鎮上興里里民即因對該環境及風水影響尚有疑慮等因素，而
陸續阻擋興建工程。又苗栗縣頭份鎮○○里○○路二二九巷，係於七十七年間即經由
苗栗縣頭份鎮公所編定為既成巷道，不特定人均得自由通行，上興里民為阻擋寶恩公
司蓋建納骨塔，於八十五年間即多次以堆積石頭及設立柵欄等方式，阻止寶恩公司車
輛行進，嗣經寶恩公司向台灣新竹地方法院申請於上開巷道為假處分，經台灣新竹地
方法院裁定准予假處分，並於八十五年十月二十日上午九時，於上開巷道上強制排除
路上障礙而執行假處分。詎上訴人竟基於損壞、壅塞陸路，以妨害他人通行上開巷道
之概括犯意：(1)、與徐阿森︵經原法院前審判處有期徒刑三月，緩刑二年確定︶、徐
連翔︵由原法院另案審理︶明知上開巷道業經台灣新竹地方法院假處分，不得任意阻
止他人通行，竟基於共同之犯意聯絡，於八十五年十一月二十六日上午，互利營造公
司人員欲至上開納骨塔工地進行施工時，上訴人即以其所經營蘭將企業社之自用小客
車擋於上開路口，徐阿森則於該巷道上設置柵欄，再由上訴人駕駛挖土機挖掘上開巷
道，使之產生坑洞而無法通行，進而阻擋互利營造公司人員至上開處所施工，並致生
往來之危險。(2)、上開道路嗣經回復後，於同年月二十八日下午，上訴人復駕駛上開
挖土機，於該道路進行挖掘而毀損上開路面，復於深夜經不明人士以挖土機於上開處
所挖掘寬三．八公尺、長一公尺之坑洞，使寶恩公司之施工車輛無法通行，嗣於同年
十一月二十九日，寶恩公司人員欲以挖土機進行上開路面之回填工作時，徐謝燕鳳、
林高阿緞、徐維清︵以上三人分別經原法院前審判處罪刑並緩刑確定︶與其他里民多
人，明知上開巷道業經台灣新竹地方法院假處分，不得任意阻止他人通行，竟基於共
同之犯意聯絡，群集於上開坑洞內，使該道路無法回填使用，以阻止寶恩公司工程人
員通行，進行違背假處分效力之行為。(3)、八十五年十二月二十四日夜間至二十五日
凌晨，在假處分銜接處，築起橫擋巷道一半面積之水泥牆，以妨害他人通行之權利，
並致生往來之危險。(4)、八十六年八月一日晚九時三十分，夥同林賢烈︵另由檢察官
偵辦︶將現供人通行之上開水源路二二九巷道路臨近上訴人住處之路段，挖掘約十五
公尺長、深約一公尺，妨害行人、車輛通行；復於八十六年十二月九日，在上開路段
灌築水泥護堤，使路面變狹，損害及壅塞陸路，致生往來之危險。又於八十六年十二
月十七日上午九時許，夥同徐文連、黃雲德、黃煥錢等人，將另一既成道路即頭份鎮
第二公墓之道路設障，先在路旁釘板模，將路改狹，僅能通行機車，後又強行灌漿，
將路堵塞；繼於八十七年二月十一日十五時三十分，夥同徐連翔、林賢烈︵此部分亦
另由檢察官偵辦︶、黃煥錢、林賢鎮等人僱用怪手將頭份鎮○○路二二九巷通往公墓
產業道路破壞，並將鐵筋翻起，使該路無法通行，並致生往來之危險。(5)、八十七年
六月二十二日一時二十分許，與徐有生基於共同犯意聯絡，依徐有生指示，駕駛挖土
機將頭份鎮上興里公墓附近產業道路之路面挖壞，使一大片路面之水泥塊堆積阻塞路
面，造成人車通行之危險等情。因而撤銷第一審關於上訴人部分之判決，改判論處上
訴人共同連續損壞、壅塞陸路致生往來之危險罪刑，併予宣告緩刑，固非無見。
惟查：(一)、不起訴處分已確定或緩起訴處分期滿未經撤銷者，非有發現新事實或新證
據者，或有刑事訴訟法第四百二十條第一項第一款、第二款、第四款或第五款所定得
為再審原因之情形者，不得對於同一案件再行起訴，刑事訴訟法第二百六十條定有明
文。上訴人於原審曾辯稱上開事實，其中有部分行為已經台灣苗栗地方法院檢察署檢
察官，認犯罪嫌疑不足，而為不起訴處分確定，足見上訴人並無公共危險之犯行等語
。經查原判決上述(4)、上訴人於八十六年十二月九日，在上開路段灌築水泥護堤，使
路面變狹，損害及壅塞陸路，致生往來之危險；及於八十七年二月十一日夥同徐連翔
、林賢烈、黃煥錢、林賢鎮等人僱用怪手將頭份鎮○○路二二九巷通往公墓產業道路
破壞，並將鐵筋翻起，使該路無法通行，並致生往來之危險等事實，與台灣苗栗地方
法院檢察署檢察官八十七年度偵字第一四八七號、第三八一九號不起訴處分書所載內
容似屬相同︵見原法院上訴審卷第二宗第二十一頁︶，則上述部分與台灣苗栗地方法
院檢察署檢察官八十七年度偵字第一四八七號、第三八一九號之案件，似為同一案件
，原判決並未說明有何發現新事實或新證據者，或有刑事訴訟法第四百二十條第一項
第一款、第二款、第四款或第五款所定得為再審原因之情形，遽為判決，自有違誤。
(二)、審理事實之法院，對於被告有利及不利之證據，均應一併加以注意，再綜合全部
證據資料，本於經驗及論理法則，詳述其取捨證據之判斷理由，否則即有判決理由不
備之違法。上訴人辯稱苗栗縣頭份鎮○○段九五八之八地號土地，自四十二年起即登
記為﹁祭祀公業徐明桂公嘗﹂所私有，徐有生為﹁祭祀公業徐明桂公嘗﹂公業之派下
員，因該地號土地為頭份鎮往第二公墓必經之道路，因寶恩公司拓寬路面，有占用﹁
祭祀公業徐明桂公嘗﹂公業之私有土地，上訴人乃與﹁祭祀公業徐明桂公嘗﹂公業派
下員徐有生在﹁祭祀公業徐明桂公嘗﹂公業私有土地上堆積水泥塊，防止寶恩公司非
法占用，主觀上並無損壞、壅塞道路之犯意云云。經查苗栗縣政府於八十七年九月二
十三日，就寶恩公司興蓋納骨塔涉有越界超出路面情形，召開﹁寶恩納骨塔出入通路
爭議案召開協調會﹂，有苗栗縣政府函及該協調會紀錄︵見上訴審卷第一宗第一三三
頁正反面︶。又監察院九十一年九月二十三日院台內字第０九一一九００六三一號函
附之調查意見亦記載﹁頭份鎮公所未確實查明既成道路用地界址，即草率發包施工︵
指寶恩公司之納骨塔工程施工︶，致占用私有土地，導致民怨，洵有違失……寶恩公
司未經申請擅自於山坡地保育區內違規施設納骨塔，亦經該府︵指苗栗縣政府︶依據
查報會同勘查取締……各裁處一萬五千元及三萬元在案……該祭祀公業所有位於０ｋ
十二八二至０ｋ十四二五路段及自０ｋ十四二五以後至臨寶恩公司納骨塔基地路段，
遭非法施作道路使用部分，經查係由寶恩公司委託營造公司私自於祭祀公業所有之九
五八之八、九五八之十五地號土地拓寬、開挖舖設水泥、柏油、碎石路而成，核屬私
權爭議範疇﹂等語，亦有監察院前開函附之調查意見為證。原審未就上訴人於八十七
年六月二十二日一時二十分許，依徐有生指示，駕駛挖土機將頭份鎮上興里公墓附近
產業道路之路面挖壞，使一大片路面之水泥塊堆積阻塞路面乙事，是否係在﹁祭祀公
業徐明桂公嘗﹂公業私有土地上？是否有損壞、壅塞道路之犯意？釐清真相並為說明
，遽行判決，不僅有嫌調查未盡，亦有判決理由不備之違法。上訴意旨指摘原判決不
當，非全無理由，應認原判決仍有撤銷發回更審之原因。
據上論結，應依刑事訴訟法第三百九十七條、第四百零一條，判決如主文。
中　　　華　　　民　　　國　　九十三　　年　　　一　　　月　　二十九　　日
                              最高法院刑事第十二庭
                                  審判長法官  陳　正　庸
                                        法官  賴　忠　星
                                        法官  王　居　財
                                        法官  張　清　埤
                                        法官  林　開　任
      右正本證明與原本無異
                                              書  記  官
中　　　華　　　民　　　國　　九十三　　年　　　二　　　月　　　四　　　日
                                                                      Ｒ
